【裁判字號】    95,苗小,787
【裁判日期】    951018
【裁判案由】    返還不當得利
【裁判全文】
臺灣苗栗地方法院民事小額判決         95年度苗小字第787號
原      告  甲○○
訴訟代理人  乙○○
被      告  丙○○
上列當事人間請求返還不當得利事件，本院於民國95年10月4日
言詞辯論終結，判決如下：
      主    文
原告之訴駁回。
訴訟費用新台幣壹仟元由原告負擔。
      事實及理由
一、按訴狀送達後，原告不得將原訴變更或追加他訴。但因擴張
    或減縮應受判決事項之聲明者，不在此限，民事訴訟法第25
    5 條第1 項第3 款定有明文。本件原告起訴聲明原為被告應
    給付原告新臺幣（下同）45,000元，嗣於民國95年10月4日
    本院言詞辯論期日減縮聲明為被告應給付原告35,250元（見
    本院95年度苗小字第787 號卷第48頁），核原告僅減縮訴之
    聲明，揆諸首開說明，於法並無不合，應予准許。
二、原告起訴主張：
  (一)坐落苗栗市○○段第68之56地號土地為伊所有（以下簡稱系
    爭土地），因被告無權佔用系爭土地供其車號LT-4483 號小
    貨車停車之用而發生糾紛，兩造遂於80年12月27日經苗栗市
    公所調解委員會調解成立，調解內容略以：原告同意就系爭
    土地地內長9.3 公尺、寬2 公尺，面積為18.6平方公尺之土
    地租予被告為停車使用，租用期限自81年1 月1 日起自同年
    12月31日止，租金每月1, 500元整，租期屆滿時，若兩造同
    意可另定租約等情。嗣系爭土地因上開18.6平方公尺土地可
    提供二部貨車停放，故改為一半即長4.65公尺、寬2 公尺，
    面積為9.3 平方公尺（下稱系爭停車位）租予被告使用，租
    金亦減為每月750 元。
  (二)惟被告自81年2 月1 日起即不給付租金，持續佔用系爭停車
    位至94年6 月30日止共161 個月，惟依民法第126 條，租金
    之請求權5 年間不行使而消滅，故自89年7 月1 日起至94年
    6 月30日，依相當於租金每月750 元計算之不當得利為45,
    000 元。94年6 月30後兩造曾另成立系爭停車位租約，期間
    自94年7 月1 日至95年6 月30日共1 年，惟95年7 月1 日租
    期屆滿後，被告復無權佔用系爭停車位至95年8 月22日。然
    因舉證困難僅限縮就下列範圍為請求：(1)自90年9 月11日起
    至94年6 月30日止，被告無權佔用系爭停車位，計3 年9 個
    月18日；(2)自95年7 月1 日起至95年8 月22日止，被告無權
    佔用系爭停車位，計52日；(3)上開期間合計為3 年11個月10
    日，以每月租金750 元計算，合計35,250元，被告受有相當
    租金之利益。為此，爰依不當得利之法律關係，提起本件訴
    訟，並聲明被告應給付原告35,250元；願供擔保，請准宣告
    假執行。
三、被告則以：車號LT-4483 號小貨車確為伊所有，伊停放貨車
    之系爭停車位為既成巷道，但原告仍向伊請求租金，嗣兩造
    經苗栗市公所調解，雙方同意成立租約1 年，租用期限自81
    年1 月1 日起自同年12月31日止，伊並已先給付原告1 年租
    金，惟承租系爭停車位不久，即因附近鄰里居民以影響消防
    通道為由而反對，故未繼續使用。直至94年被告又向原告租
    用系爭停車位1 年，期間自94年7 月1 日至95年6 月30日共
    1 年，每月租金500 元，但亦因鄰里居民反對，甚遭派出所
    取締，伊於給付1 年租金6,000 元後，便未再使用系爭停車
    位，故伊並無不當得利，縱原告主張伊於81年1 月11日成立
    租賃契約後，僅給付1 個月租金1,000 元後即未給付租金，
    惟原告自81年迄今均未向伊請求，其租金請求權已罹於時效
    等語置辯，並聲明如主文第1項所示。
四、查本件原告主張被告無權占有系爭停車位之期間(1)90年9 月
    11日起至94年6 月30日止；(2)95年7 月1 日起至95年8 月22
    日止為不當得利之請求範圍，被告分別於81年1 月1 日起自
    同年12月31日及94年7 月1 日至95年6 月30日向原告承租系
    爭停車位，而94年7 月1 日至95年6 月30日間租賃契約之租
    金原告業已收受之事實，復為兩造所不爭執，故本件首應審
    究者，厥為上述(1)、(2)期間，被告是否無法律上原因佔用系
    爭停車位，致受有相當於租金之利益，茲分述如下：
  (一)按當事人主張有利於己之事實者，就其事實有舉證之責任。
    民事訴訟法第277 條定有明文。次按不當得利返還請求權，
    以無法律上之原因而受利益為其成立要件之一，故主張此項
    不當得利請求權成立之原告，應就無法律上之原因而受利益
    之事實，負舉證責任，有最高法院77年度臺上字第1756號判
    決可資參照。
  (二)查原告主張被告於上述(1)、(2)期間無權佔用系爭停車位，雖
    提出照片9 張為證據方法（見本院同上卷第71-75 頁），以
    證明被告所有車號LT-4483 號小貨車停放於系爭停車位，惟
    依原告所提照片拍攝之時間點以觀，於上開9 張照片中，僅
    有編號6 至9 共5 張照片時間點落於上述(1)、(2)期間（見本
    院同上卷第71-72 頁反面），又照片表面雖有標示拍攝時間
    即相機內設定時間，惟上開5 張照片既為原告所自行拍攝，
    被告復否認有占用之情，則相機設定時間是否正確或設定有
    誤，即拍攝時間點是否確實落於上述(1)、(2)期間，即非無疑
    。再者，上開5 張照片除相機預設時間外，別無其他足資佐
    證原告所稱時間點之證據方法，甚且編號7 之照片根本無法
    證明被告之車輛停放於系爭停車位。
  (三)又縱然原告主張被告於上開照片所示時間點停放車輛於系爭
    停車位屬實，亦僅足以說明此時點被告之車輛位於系爭停車
    位，然並無法證明被告於上述(1)、(2)期間係連續停車於系爭
    停車位。況且，系爭停車位並無以鐵鍊或欄杆等物排除外人
    使用，則被告住家位於系爭停車位附近，不免有時因故短暫
    停放車輛於系爭停車位上，亦為鄰里間所常見，衡諸常情對
    原告而言，應屬可容忍之不利益。
五、綜上所述，被告既已否認有於上述(1)、(2)期間停放車輛之事
    實，則原告對此有利於己之事實，應提出積極證據以實其說
    ，惟原告迄今並未能舉證證明。是以，原告爰依不當得利之
    法律關係提起本件訴訟，請求被告應給付35,250元相當租金
    之不當得利，為無理由，應予駁回。
六、據上論結，原告之訴為無理由，依民事訴訟法第436條之 19
    第1項、第78條，判決如主文。
中    華    民    國    95    年    10    月    18    日
                  苗栗簡易庭法  官  吳振富
以上正本係照原本作成。
如不服本判決，應於判決送達後20日內，以判決違背法令為理由
，向本院提出上訴狀並表明上訴理由，及須按他造當事人之人數
附繕本。上訴理由應表明：
  一、原判決所違背之法令及其具體內容。
  二、依訴訟資料可認為原判決有違背法令之具體事實。
如未表明上訴理由者，應於上訴後20日內向本院提出上訴理由。
當事人如對本件訴訟內容有所疑義，得聲請閱卷。
                            書記官  陳玲誼
中    華    民    國    95    年    10    月    18    日


司法院資訊處製作；財團法人民間司法改革基金會備份。
